【裁判字號】    97,消債更,1323
【裁判日期】    980216
【裁判案由】    更生事件
【裁判全文】
臺灣臺南地方法院民事裁定          97年度消債更字第1323號
債  務  人  甲○○
上列當事人因消費者債務清理事件聲請更生，本院裁定如下：
    主  文
債務人甲○○自中華民國98年2月16日下午四時起開始更生程序
。
    理  由
一、本件聲請意旨略以：債務人甲○○有不能清償債務之情事，
    前已提出債權人清冊，以書面向最大債權金融機構中國信託
    商業銀行請求共同協商債務清償方案，惟因債務人每月收入
    為新台幣（下同）16,000元，尚須繳納房貸及扶養3名子女
    ，故與銀行面談時僅能負擔每月8,000元，惟銀行之協商條
    件每月繳納12,000元，是債務人無法負擔任何還款條件，以
    致協商不成立，且債務人無擔保或無優先權之債務總額未逾
    1,200萬元，復未經法院裁定開始清算程序或宣告破產，爰
    依法聲請更生等語。
二、按本條例所稱消費者，指五年內未從事營業活動或從事小規
    模營業活動之自然人。前項小規模營業指營業額平均每月新
    臺幣二十萬元以下者。債務人不能清償債務或有不能清償之
    虞者，得依本條例所定更生或清算程序，清理其債務。債務
    人對於金融機構因消費借貸、自用住宅借款、信用卡或現金
    卡契約而負債務，在聲請更生或清算前，應提出債權人清冊
    ，以書面向最大債權金融機構請求協商債務清償方案，並表
    明共同協商之意旨。債務人為前項請求時，視為同意或授權
    受請求之金融機構，得向稅捐或其他機關、團體查詢其財產
    、收入、業務及信用狀況。第一項受請求之金融機構，應即
    通知其他債權人與債務人為債務清償之協商，並將前項查詢
    結果供其他債權人閱覽或抄錄。協商成立者，應以書面作成
    債務清償方案，由當事人簽名、蓋章或按指印；協商不成立
    時，應付與債務人證明書。債務人與金融機構協商成立者，
    不得聲請更生或清算。但因不可歸責於己之事由，致履行顯
    有重大困難者，不在此限。消費者債務清理條例第2條第1項
    、第2項、第3條及第151條第1項至第5項分別定有明文。次
    按法院開始更生程序之裁定，應載明其年、月、日、時，並
    即時發生效力，同條例第45條第1項亦有明文規定。
三、經查：
(一)、債務人甲○○於本件更生聲請前，曾以書面向最大債權銀行
    中國信託商業銀行請求協商債務清償方案，並表明共同協商
    之意旨。嗣雙方於前置協商程序中，最大債權銀行中國信託
    商業銀行提出之債務清償方案為債務人每月繳款15,000元，
    共分175期、利率3%清償，惟債務人表示僅能月繳8,000元，
    因而無法成立協商。而債務人迄今積欠之無擔保債務總額，
    則如附表所示之金額等情，已據債務人提出前置協商不成立
    通知書為證，且有各該債權人之民事陳報狀附卷可稽，堪信
    為真實。
(二)、次查，債務人與其配偶共育有3名子女（19歲、19歲、18歲
    ），債務人96年度營利、股利、薪資及利息等所得為104,89
    7元，名下有坐落臺南縣永康市○○段623地號土地乙筆、房
    屋乙棟、投資乙筆、汽車2輛（上開財產總額為1,230,630元
    ）及上市股票6筆（價值約23,143.74元）；又其現任職於第
    三人先鋒保全股份有限公司，每月實發薪資金額約15,911元
    （民國97年4月起至同年11月止平均值），此有勞保局電子
    閘門查詢作業被保險人投保資料查詢、稅務電子閘門財產所
    得調件明細表、台灣集中保管結算所股份有限公司97年11月
    13日函及臺南大光郵局客戶歷史交易清單在卷足憑。本院審
    酌我國98年度最低生活費標準為每人9,660元，有歷年最低
    生活費一覽表在卷足佐，並斟酌債務人陳稱其每月僅負擔本
    人及其子索立嘉生活費1,500元，其餘由其配偶負擔，是依
    此計算，債務人應負擔其本人及其子每人每月基本生活費用
    合計約11,160元【計算式：9660＋1500 =11160】，則債務
    人每月薪資所得扣除每月家庭生活費用後之餘額，確已無法
    履行最大債權銀行中國信託商業銀行提出之債務清償方案每
    月繳款15,000元（分175期，利率3%），堪認債務人有不能
    清償債務之情形。此外，本件又查無債務人有消費者債務清
    理條例第6條第3項、第8條或第46條各款所定駁回更生聲請
    之事由存在，則債務人聲請更生，應屬有據，爰裁定如主文
    。
中    華    民    國    98    年    2    月    16     日
              民事第三庭    法      官  張季芬
上為正本係照原本作成。
本件不得抗告。
本裁定已於98年2月16日下午四時公告。
中    華    民    國    98    年    2    月    16     日
                            書  記  官  顏惠華
附表：債務人之債權人名稱、債權金額
┌───┬────────┬─────────────┐
│編號  │債權人名稱      │現存實際債權金額（新台幣）│
├───┼────────┼─────────────┤
│1     │台北富邦商業銀行│債務人尚積欠信用卡本金160,│
│      │股份有限公司    │879元、循環息暨違約金18,25│
│      │                │8元、依本金自97年3月19日起│
│      │                │至清償日止按年息19.69%計算│
│      │                │之滯納利息。              │
├───┼────────┼─────────────┤
│2     │國泰世華商業銀行│債務人迄今尚積欠441,619元 │
│      │股份有限公司    │。                        │
├───┼────────┼─────────────┤
│3     │兆豐國際商業銀行│債務人至97年11月10日，尚積│
│      │股份有限公司    │欠信用卡本金17,289元、利息│
│      │                │11,310元。                │
├───┼────────┼─────────────┤
│4     │美商花旗銀行    │債務人目前積欠55,621元，及│
│      │股份有限公司    │其中49,731元自97年4月6日起│
│      │                │按年息20%計算之利息。     │
├───┼────────┼─────────────┤
│5     │渣打國際商業銀行│債務人應給付消費借貸款項12│
│      │股份有限公司    │0,569元，及其中119,040元自│
│      │                │96年10月16日起至清償日止按│
│      │                │利率年息百分之20計算之利息│
│      │                │，暨按月依當月未繳清金額在│
│      │                │60,000元以下者以450元計算 │
│      │                │之違約金；當月未繳清金額在│
│      │                │60,001元以上，100,000元以 │
│      │                │下者，以600元計算之違約金 │
│      │                │；當月未繳清金額在100,001 │
│      │                │元以上者，以1,000元計算之 │
│      │                │違約金。                  │
├───┼────────┼─────────────┤
│6     │香港商香港上海匯│債務人信用貸款欠款共計401,│
│      │豐銀行股份有限公│613元（含本金311,839元、利│
│      │司              │息87,072元、違約金2,702元 │
│      │                │）。                      │
├───┼────────┼─────────────┤
│7     │遠東國際商業銀行│債務人尚積欠信用卡本金179,│
│      │股份有限公司    │951元、利息64,063元、違約 │
│      │                │金38,254元；起訴裁判費2,21│
│      │                │0元、強制執行聲請費1,628元│
│      │                │、鑑價費3,600元、員警差旅 │
│      │                │費1,000元。               │
├───┼────────┼─────────────┤
│8     │元大商業銀行    │債務人尚積欠信用卡款項71,4│
│      │股份有限公司    │25元，及其中本金63,897元自│
│      │                │97年1月23日起至清償日止， │
│      │                │按年息百分之19.71計算之利 │
│      │                │息，及自97年1月23日起按月 │
│      │                │計付違約金1,200元。       │
├───┼────────┼─────────────┤
│9     │萬泰商業銀行    │債務人尚積欠信用卡帳款本金│
│      │股份有限公司    │14,133元，且以此本金自96年│
│      │                │9月15日起至清償日止，按年 │
│      │                │利率19.89%計算之利息。    │
├───┼────────┼─────────────┤
│10    │台新國際商業銀行│債務人迄今尚積欠172,739元 │
│      │股份有限公司    │。                        │
├───┼────────┼─────────────┤
│11    │中國信託商業銀行│債務人尚積欠2,384,583元（ │
│      │股份有限公司    │含勞宅貸款2,034,278元、信 │
│      │                │用卡32,516元、簡易通信貸款│
│      │                │317,789元）。             │
├───┼────────┼─────────────┤
│12    │永豐信用卡股份有│債務人應給付19,531元，及其│
│      │限公司（原安信信│中19,202元自97年11月13日起│
│      │用卡股份有限公司│至清償日止按年息百分之19.9│
│      │）              │7計算之利息。             │
├───┼────────┼─────────────┤
│13    │友邦國際信用卡公│債務人累計至97年11月2日止 │
│      │司股份有限公司  │，尚積欠229,571元（含扣除 │
│      │                │個別協商期間繳款合計31,592│
│      │                │元之剩餘本金177,130元、自 │
│      │                │97年3月22日至97年11月2日之│
│      │                │利息20,554元、違約金31,887│
│      │                │元）。                    │
├───┼────────┼─────────────┤
│14    │荷商荷蘭銀行    │債務人截至97年11月17日止，│
│      │股份有限公司    │尚積欠177,408元（本金168,9│
│      │台北分公司      │25元、利息7,820元、循環利 │
│      │                │息363元、手續費300元）。  │
└───┴────────┴─────────────┘


司法院資訊處製作；財團法人民間司法改革基金會備份。
